【裁判字號】    98,交聲,722
【裁判日期】    980825
【裁判案由】    違反道路交通管理處罰條例聲明異議
【裁判全文】
臺灣士林地方法院交通事件裁定         98年度交聲字第722號
原處分機關  臺北市交通事件裁決所
異  議  人
即受處分人  甲○○
                      號5樓
上列異議人即受處分人因違反道路交通管理處罰條例案件，對於
臺北市交通事件裁決所民國98年6 月10日所為之處分（原處分案
號：北市裁申字第裁22-AEX648677號裁決聲明異議），本院裁定
如下：
    主    文
異議駁回。
    理    由
一、按汽車駕駛人，駕駛汽車有違反本條例之行為，經交通勤務
    警察或依法令執行交通稽查任務人員制止時，不聽制止或拒
    絕停車接受稽查而逃逸者，除按各該條規定處罰外，處3,00
    0 元以上6,000 元以下罰鍰，並記違規點數1 點，道路交通
    管理處罰條例第60條第1 項、第63條第1 項第1 款定有明文
    。
二、原處分意旨略以：異議人即受處分人甲○○騎乘其所有之車
    牌號碼A2B-785 號重型機車，於民國（下同）98年3 月16日
    17時47分許，在臺北市○○區○○路3 段174 巷、成功路3
    段路口處，經臺北市政府警察局內湖分局內湖派出所執勤員
    警查獲後，逕行舉發「駕駛人拒絕停車接受稽查逃逸」之違
    規。爰依道路交通管理處罰條例第60條第1 項之規定，裁處
    罰鍰3,000 元，並依同條例第63條第1 項第1 款記違規點數
    1 點等語。
三、異議意旨略以：當天路上車子很多，又接近晚上6 點，天色
    很暗，伊根本不知有警察攔停，係接獲罰單後伊才知情，且
    罰單沒附照片，伊不服舉發云云。
四、經查：
（一）訊據異議人即受處分人甲○○到庭陳稱：伊當天是戴全罩
      式安全帽、穿黑色運動服外套，當時天還蠻暗的，伊有經
      過成功路三段左轉174 巷。雖然174 巷只有二線道，但路
      還蠻寬，如果警察有攔伊，伊一定會停車，但是伊不知道
      警察是攔伊，而且伊一定是在合法的情況下左轉，伊不可
      能違規，而且當時是下班時間，機車應該不止伊這一台，
      父親希望伊不要上法院，所以幫伊繳納紅燈左轉的罰單，
      但伊覺得伊沒有錯，伊不需要繳錢等語（見本院98年8 月
      5 日訊問筆錄）。
（二）證人即舉發本件違規之臺北市政府警察局內湖分局內湖派
      出所警員乙○○到庭結證稱：「（問；當天為何取締受處
      分人？）當天伊執行交通指揮勤務（庭呈現場圖），在康
      寧路一段與成功路三段174 巷路口是綠燈，異議人從成功
      路三段左轉成功路三段174 巷，當時行進方向是紅燈，當
      時只有異議人一台車，伊站在174 巷口的位置，看到異議
      人機車過來之後，伊有靠前攔車，伊跟異議人有面對面距
      離有10公尺，伊有使用指揮棒並吹哨，伊也有穿著黃色背
      心，示意異議人停車，伊不知道異議人有沒有看到伊，因
      為異議人帶著全罩式安全帽，伊覺得伊有使用指揮棒示意
      異議人停車的動作，而且當時只有異議人一台車，異議人
      應該可以看到，但是異議人不理伊，就直接騎車走了。」
      、「（問：當時異議人有無稍微停車再騎走？）他從伊身
      旁騎車過去。」、「（問：異議人有無加速？）應該沒有
      特別加速，但也沒有減速。」、「（問：異議人有無閃躲
      你？）有繞行的動作，如果他沒有看到的話，應該會正常
      繼續行駛，但是伊覺得異議人有閃伊，偏向一邊的動作。
      」、「（問：當時燈光異議人是否可以明確看到你是警察
      而且在攔他？）可以，當時17時40幾分，天還沒有全黑，
      而且伊穿著制服及反光背心，再加上指揮棒。」、「（問
      ：你當時看到受處分人的衣著打扮，就是你寫在違規單上
      的記載嗎？）是，因為他從伊身旁騎過去，伊們二人最近
      的距離不到1 公尺。」、「（問：當時違規左轉是否只有
      這一台車？）當時下班時間路口不止異議人一台車，但是
      違規紅燈左轉的車輛只有異議人一台車，當時左轉過來只
      有異議人這部車。」、「（問：你攔截異議人的位置，是
      在174 巷口或是巷內或是成功路三段？）當異議人已經超
      越停止線左轉的動作，伊就開始吹哨，示意異議人停車，
      到異議人到達巷口的時候，伊就持續揮指揮棒及吹哨，伊
      站在174 巷的中央，異議人從伊身旁騎過去。」、「（問
      ：是否知道174 巷口有多寬？）二線道，雙向，各向只有
      一線道，因為伊不能離開伊的勤務位置，所以伊看到異議
      人從174 巷下方行進。」、「（問：有何意見補充？）伊
      也怕錯誤發生情況，當伊看到異議人駛離的時候，伊記下
      異議人的車號，而且回到警局的時候有用電腦查詢，伊當
      時記得的車號及型式，伊可以確定伊沒有記錯車牌。」等
      語（參見上開訊問筆錄）。證人值勤時穿著黃色背心，站
      立於174 巷口（下稱系爭巷口）的位置，看到異議人機車
      於紅燈後越過成功路三段之停止線後，與異議人面對面距
      離有10公尺，靠前揮指揮棒及吹哨示意異議人停車，異議
      人到達巷口時，當時證人站在174 巷中央，雙方最近距離
      約1 公尺，證人持續揮指揮棒及吹哨示意異議人停車，異
      議人仍未停車，由於證人身負勤務，不能擅自離開，故未
      向前追趕異議人。本件證人取締時間為17時47分許車流雖
      大，然成功路三段路口號誌剛轉紅燈，進入系爭巷口之車
      流較少，一般人於上開情形多可知悉員警係示意其停車，
      而無於使異議人誤會係取締他車之情，且異議人於系爭巷
      口有偏向一邊行駛情形，經參考證人庭呈之現場示意圖及
      本院調取之系爭巷口空照圖各1 張，顯示174 巷為雙向二
      線道，於巷口處較寬約有14公尺，巷道僅餘約10公尺（單
      線道約5 公尺），呈漏斗狀，一般騎士於左轉進入系爭巷
      口時若偏向右方，欲進入較窄之巷道仍需再靠左行駛，況
      當時成功路三段已紅燈，自該處違規左轉過來的車輛僅異
      議人1 輛，並無其他同行車輛與異議人爭道，如非證人係
      於異議人順向車道上攔停，異議人實無需於較寬之巷口偏
      向一邊行駛以進入較窄之巷道內，足見異議人有閃避證人
      之情。證人既正執行勤務之際，對前方行駛車輛動向，自
      特別留意而無錯看或誤判之虞；況證人就本件如何查獲舉
      發之經過，於審理中到庭結證如上，其證述舉發過程連續
      而完整，顯見其記憶深刻，益徵其無誤判之虞；參酌證人
      因與異議人於巷口處僅距離證人1 公尺，而能清楚描述並
      記憶騎士特徵及車牌，亦與受處分人所述大致相符。再審
      諸證人於舉發過程中就所見到違規車輛車牌號碼後，查證
      無誤之情形，證人對於違規車輛之車牌號碼誤記或誤看之
      可能性極低；佐以證人乙○○係警察，其與受處分人間，
      並無怨隙，且素不相識，衡情證人應無設詞攀誣，或虛構
      違規事實以陷害受處分人之理，是證人上開證述內容，經
      核既無不可採信之處，自堪採信，受處分人以前詞置辯，
      尚不足採，上揭違規之事實，堪以認定。雖無現場採證照
      片可佐，對於異議人有上開違規事實之認定，並無任何影
      響。
五、綜上，原處分意旨所為異議人騎乘之上開重型機車，於上開
    時、地違規之事實認定，核無違誤。從而，原處分機關以本
    件舉發事實明確，依首揭規定裁處異議人罰鍰及3,000 元，
    並記違規點數共1 點，於法並無不合，本件聲明異議為無理
    由，均應予駁回。
六、據上論斷，應依道路交通案件處理辦法第19條，裁定如主文
    。
中    華    民    國    98    年    8     月    25    日
                              交通法庭法  官   賴邦元
以上正本證明與原本無異。
如不服本裁定，應於送達後5日內，向本院提出抗告狀。
                                      書記官   游育慈
中    華    民    國    98    年    8     月    25    日


司法院資訊處製作；財團法人民間司法改革基金會備份。
